【裁判字號】    92,自,372
【裁判日期】    921230
【裁判案由】    詐欺
【裁判全文】
臺灣臺北地方法院刑事裁定                          九十二年度自字第三七二號
    自  訴  人  王創峰  男  四.
    被      告  甲○○  男  三.
右列被告因詐欺案件，經自訴人提起自訴，本院裁定如左：
    主  文
自訴駁回。
    理  由
一、自訴意旨略以：被告甲○○於民國八十八年五月初，以向銀行申請甲種支票存款
    帳戶（帳號：六○四─一），需有新台幣（下同）十萬元存款為由，請求自訴人
    王創峰（原名王輝皇）提供新台幣（下同）二十萬零五百元，存入甲○○設於台
    北銀行吉林分行活期儲蓄存款帳戶（帳號：七四六─五，下稱乙存帳戶），雙方
    並約定該乙存帳戶之存摺、印章及金融卡由自訴人保管，被告不得動用乙存帳戶
    內資金，致自訴人陷於錯誤，先後於八十八年五月十七日、同年月十八日、同年
    月二十日、同年月二十一日存入上開乙存帳戶五千元、五萬元、一萬九千六百元
    及十二萬五千元。詎甲○○私自向銀行申請補發新存摺及金融卡，將自訴人存入
    帳戶內之款項一日內盜領一空。爾後，雖編造謊言願以分期還款方式，開立如附
    表所示之本票四紙作為清償，然屆期均未獲兌現。因認被告涉犯刑法第三百三十
    九條第一項之詐欺取財罪嫌云云。
二、按法院或受命法官，得於第一次審判期日前，訊問自訴人、被告及蒐集或調查證
    據，於發見案件係民事或利用自訴程序恫嚇被告者，得曉諭自訴人撤回自訴。前
    項訊問不公開之。第一項訊問及調查結果，如認為案件有第二百五十二條至第二
    百五十四條之情形者，得以裁定駁回自訴，刑事訴訟法第三百二十六條定有明文
    。又犯罪事實，應依證據認定之，無證據不得推定其犯罪事實。又不能證明被告
    犯罪者，應諭知無罪之判決，刑事訴訟法第一百五十四條第二項、第三百零一條
    第一項分別定有明文。所謂認定犯罪事實之證據，係指足以認定被告確有犯罪行
    為之積極證據而言（最高法院二十九年上字第三一○五號判例參照），如未能發
    現相當證據，或證據不足以證明，自不能以推測或擬制之方法，為裁判基礎（最
    高法院四十年台上字第八六號判例參照）。末按自訴人係以使被告受不利判決為
    主要目的，自不得僅以自訴人之片面指訴，採為不利被告之唯一證據。
三、本件自訴人指訴被告涉犯上開詐欺取財犯行，除其個人片面指訴，無非係提出如
    附表所示之本票影本四紙及本院八十九年票字第三○七四三號民事裁定（均影本
    ），資為論據。訊據被告坦承如附表所示之四紙本票係其簽發交付自訴人，惟堅
    決否認有何詐欺犯行，辯稱：伊向自訴人借款二十萬元時，未約定帳戶內存款不
    得動用，伊僅將帳戶之存摺、印章交給自訴人存款，金融卡從未交付自訴人，借
    款後伊曾簽發支票支付利息，事後因故無法清償欠款，並非詐欺等語。經查：
(一)、自訴人先後於八十八年五月十七日、同年月十八日、同年月二十日、同年月二十
    一日，存入被告設於台北銀行吉林分行上開乙存帳戶五千元、五萬元、一萬九千
    六百元及十二萬五千元一情，為被告所不爭執，且有台北銀行吉林分行帳號七四
    六─五乙存帳戶之資金存款明細在卷可稽，堪信屬實。然查自訴人所指被告將乙
    存帳戶之存摺、印章及金融卡交其保管後，私自向銀行申請補發新存摺及金融卡
    一情（見本院九十二年六月十八日訊問筆錄第二頁、九十二年八月十四日訊問筆
    錄第七頁），不僅為被告所堅詞否認（見本院九十二年七月二十八日訊問筆錄）
    ，經本院依職權函詢結果，復經台北銀行吉林分行以九十二年九月十八日北銀吉
    字第九二六○一五八三○○號函覆：「該存款戶自八十八年五月十七至六月二十
    五日止並無以存摺、印章或提款卡遺失為理由申請補發」等語在卷。足認自訴人
    所指被告利用補發之存摺及金融卡提款云云一節，並非事實。
(二)、自訴人於八十八年五月十七日及同年月十八日分別存入五千元、五萬元後，被告
    旋於同年月十九日提款四萬四千元，有上開台北銀行吉林分行帳號七四六─五乙
    存帳戶之資金存款明細足憑。以該乙存帳戶資金之存提情形觀之，自訴人於八十
    八年五月二十日以存摺及印章存款一萬九千六百元之際，應已察覺被告提領四萬
    四千元之情事，自訴人指稱約定乙存帳戶內資金不得動用一情設非子虛，一旦察
    覺被告違約提款，自當生疑不肯繼續存款，然查自訴人不僅未要求被告對提款一
    事提出說明，反於同年月二十一日存入十二萬五千元，所為與經驗法則難謂無違
    。
(三)、此外，被告辯稱簽發支票支付利息一情，自訴人雖於本院調查時當庭否認，陳稱
    ：「（問：被告有無開支票給你過？）從來沒有過。（問：有無拿過被告開的支
    票過？）從來沒有過」云云（見本院九十二年七月二十八日訊問筆錄第二、三頁
    ），然查被告確曾簽發面額分別二萬元、二萬二千五百元之支票（發票人：甲○
    ○，付款人：台北銀行吉林分行，帳號：六○四─一，發票日：八十八年五月二
    十七日、八十八年六月一日，票號：ＣＮ0000000、ＣＮ0000000
    ）二紙，均由自訴人本人提示兌現，有台北銀行吉林分行以九十二年八月二十日
    北銀吉字第九二六○一五一九○○號函檢送本院之支票正反面影本可佐，基此亦
    已足窺見自訴人前揭指訴之不足採信。設若被告存心詐財，當無不希冀詐得更多
    款項之理，被告在自訴人尚未存入全部約定款項前先提領四萬四千元，無非自曝
    犯行，與經驗法則已屬有間。況上開被告乙存帳戶至八十八年五月二十四日存款
    餘額僅剩一百三十七元，若被告有為自己不法所有之犯意，早應將甲存帳戶資金
    一併提領一空，並且逃之夭夭，絕無聽任交付自訴人之上開二紙支票先後於八十
    八年五月二十七日、八十八年六月一日兌現之理。足認被告辯稱其與自訴人間係
    單純借款，雙方於借款之初，未約定不得動用帳戶內資金一節，應非虛妄。既無
    其他積極證據，足認被告借款之初，有何施用詐術手段，尚不得僅因被告簽發用
    以清償之本票四紙到期未獲兌現，遽指被告有詐欺犯意。
四、綜上，本件自訴人指訴，既有前揭與事實不合及違背經驗法則之顯然瑕疵可指，
    被告所辯復有上開足信非虛之證據可參，依法應為有利被告之認定。本件應純屬
    自訴人與被告彼此間因借貸關係衍生債務不履行之民事糾葛，與詐欺犯行無涉，
    宜由自訴人另循民事程序解決，被告犯罪嫌疑不足，有刑事訴訟法第二百五十二
    條第十款之情形，依照首揭說明，本件自訴應予駁回。
據上論斷，應依刑事訴訟法第三百二十六條第三項、刑法第二百五十二條第十款，裁
定如主文。
中    華    民    國      九十二      年      十二      月      三十    日
                                      臺灣臺北地方法院刑事第十四庭
                                          審判長法  官  宋  松  璟
                                                法  官  吳  冠  霆
                                                法  官  吳  秋  宏
右正本證明與原本無異。
如不服本裁定，應於裁定送達後五日內，向本院提出抗告狀。
                                                書記官  林  碧  華
中    華    民    國      九十二      年      十二      月      三十    日
附表：
┌──┬───────────┬─────┬───────────┐
│編號│ 發    票    日       │ 面  額   │  到    期    日      │
│    │                      │（新台幣）│                      │
├──┼───────────┼─────┼───────────┤
│一  │ 八十八年七月二十二日 │ 七萬元   │  八十八年七月二十八日│
├──┼───────────┼─────┼───────────┤
│二  │ 八十八年五月二十四日 │ 五萬元   │  八十八年五月二十四日│
├──┼───────────┼─────┼───────────┤
│三  │ 八十八年六月十八日   │ 二萬八千 │  八十八年七月二十六日│
│    │                      │ 六百元   │                      │
├──┼───────────┼─────┼───────────┤
│四  │ 八十八年六月十四日   │ 五萬一千 │  八十八年六月十八日  │
│    │                      │ 九百元   │                      │
└──┴───────────┴─────┴───────────┘


司法院資訊處製作；財團法人民間司法改革基金會備份。
